【裁判字號】    98,簡上,745
【裁判日期】    981118
【裁判案由】    詐欺
【裁判全文】
臺灣桃園地方法院刑事判決             98年度簡上字第745號
上  訴  人
即  被  告  丁○○
                      6巷20.
上列上訴人因詐欺案件，不服本院刑事庭於民國98年7 月14日所
為98年度壢簡字第1600號第一審刑事簡易判決（聲請簡易判決處
刑案號：臺灣桃園地方法院檢察署98年度偵字第10601 號、98年
度偵字第10606 號），提起上訴，本院管轄之第二審合議庭判決
如下：
    主  文
原判決撤銷。
丁○○幫助意圖為自己不法之所有，以詐術使人將本人之物交付
，處有期徒刑月，如易科罰金，以新臺幣壹仟元折算壹日。緩
刑貳年。
    事  實
一、丁○○明知不法犯罪集團，經常要求被害人將被騙之款項匯
    入其所使用之人頭帳戶，以掩飾其詐欺取財之犯罪所得，並
    藉此逃避檢警人員之追緝，且預見向其取得存摺、提款卡及
    密碼等帳戶資料之人，會以其帳戶作為此類詐財取財之不法
    所用，竟仍基於幫助詐欺取財之不確定故意，容任他人使用
    其帳戶，以遂行詐騙他人財物之犯行，而於民國97年12月10
    日，在桃園縣中壢市「SOGO百貨公司」附近，將其前於中華
    郵政股份有限公司桃園中路郵局所申請，帳號為0000000000
    0000號帳戶之提款卡及密碼，交付並告知一真實姓名年籍不
    詳之成年男子，容任他人作為詐欺取財之工具。嗣該真實姓
    名年籍不詳之成年男子取得前開提款卡及密碼後，即與其所
    屬之犯罪集團成員共同意圖為自己不法之所有，於97年12月
    12日17時55分許、同日18時30分許及同日21時30分許，冒充
    電視購物公司之客服人員，以電話向乙○○、甲○○、丙○○詐稱其先前購物付款方式之設定發生錯誤，要求其依指示
    操作提款機重新設定，致使其等因而陷於錯誤，乙○○於同
    日18時13分許，在臺北縣深坑鄉○○路○ 段57號之便利商店
    ，以自動櫃員機轉帳匯款新臺幣（下同）29,999元；甲○○
    亦於同日20時24分許，在宜蘭羅東郵局匯款5,123 元；丙○○亦於同日21時40分許，在臺中縣大眾銀行之自動櫃員機轉
    帳匯款29,999元，均存入丁○○上開中華郵政股份有限公司
    桃園中路郵局帳戶內，旋遭詐騙集團成員提領殆盡。嗣經乙○○、甲○○、丙○○報警，而悉上情。
二、案經甲○○訴由桃園縣政府警察局桃園分局及楊梅分局報請
    臺灣桃園地方法院檢察署檢察官聲請簡易判決處刑，及桃園
    縣政府警察局桃園分局報請台灣桃園地方法院檢察署檢察官
    移送併案審理。
    理  由
一、證據能力之判斷：
  (一)按被告以外之人於審判外之陳述雖不符刑事訴訟法第159 條
    之1 至之4 規定，而經當事人於審判程序同意作為證據，法
    院審酌該言詞陳述或書面陳述作成時之情況，認為適當者，
    亦得為證據；當事人、代理人或辯護人於法院調查證據時，
    知有刑事訴訟法第159 條第1 項不得為證據之情形，而未於
    言詞辯論終結前聲明異議者，視為有前項之同意，同法第15
    9 條之5 定有明文。又該條立法意旨在於傳聞證據未經當事
    人之反對詰問予以核實，原則上先予排除，惟若當事人已放
    棄反對詰問權，於審判程序中表明同意該等傳聞證據可作為
    證據；或於言詞辯論終結前未聲明異議，基於尊重當事人對
    傳聞證據之處分權，及證據資料愈豐富，愈有助於真實發見
    之理念，且強化言詞辯論主義，使訴訟程序得以順暢進行，
    上開傳聞證據亦均具有證據能力。準此，被告丁○○對檢察
    官所提證人即被害人乙○○、甲○○、丙○○於警詢時之陳
    述無意見（詳98年度偵字第10601 號偵查卷第23頁至第24頁
    、98年度偵字第10606 號偵查卷第13頁至第15頁、本院98年
    度簡上字第745 號卷第39頁至第40頁），復本院認其作成之
    情形並無不當情形，經審酌後認為適當，故該證人前開審判
    外之陳述得為證據，合先敘明。
  (二)另被告前向中華郵政股份有限公司桃園中路郵局申設之存款
    帳戶（戶名：丁○○，帳號：00000000000000 號 ）開戶資
    料暨存款往來明細、被害人乙○○轉匯之中華郵政自動櫃員
    機交易明細表、被害人甲○○轉匯之國泰世華銀行自動櫃員
    機交易明細表、被害人丙○○轉匯之大眾銀行自動櫃員機交
    易明細表等物（見98年度偵字第10601 號偵查卷第19頁至第
    22頁、第25頁、第27頁、本院98年度簡上字第745 號卷第42
    頁），均與本案事實具有自然關聯性，復屬書證性質，且查
    無事證足認有違背法定程式或經偽造、變造所取得之情事，
    況檢察官及被告對此部分之證據能力亦不爭執，是堪認均有
    證據能力，附此敘明。
二、認定事實所憑之證據及理由：
  (一)本件上訴意旨（略以）：上訴人原以上訴狀表示，伊因求職
    遭詐騙集團騙取銀行帳戶及密碼等語。嗣於審判期日坦承幫
    助詐欺犯行。
  (二)前開犯罪事實，業經被告丁○○於本院審理時坦承不諱，核
    與證人乙○○、甲○○、丙○○於警詢之證詞大致相符，復
    有被告前向中華郵政股份有限公司桃園中路郵局申設之存款
    帳戶（戶名：戶名：丁○○，帳號：00000000000000號）開
    戶資料暨存款往來明細、被害人乙○○轉匯之中華郵政自動
    櫃員機交易明細表、被害人甲○○轉匯之國泰世華銀行自動
    櫃員機交易明細表、被害人丙○○轉匯之大眾銀行自動櫃員
    機交易明細表等物存卷足參。綜此，由上開證人證詞、證物
    等補強證物，足證被告前開出於任意性自白核與事實相符。
  (三)綜上，本件足認被告確有將上開帳戶之提款卡及密碼交付並
    告知詐欺集團使用事證明確，被告犯行堪予認定，應依法論
    科。
三、論罪科刑之依據：
    按幫助犯之成立，主觀上行為人須有幫助故意，客觀上須有
    幫助行為，意即需對於犯罪與正犯有共同之認識，而以幫助
    之意思，對於正犯資以助力，而未參與實施犯罪之行為者而
    言（參照最高法院75年度臺上字第1509號、88年度臺上字第
    1270號判決意旨）。被告將其所有銀行帳戶之提款卡與存摺
    交付並告知詐騙集團成員作為詐騙財物之用，被告顯係基於
    幫助他人詐欺財物之犯意，且所為提供銀行帳戶予他人之行
    為，亦屬刑法詐欺罪構成要件以外之行為，其既以幫助他人
    詐欺之意思而參與犯罪構成要件以外之行為，核其所為係犯
    刑法第30條第1 項前段、刑法第339 第1 項之幫助詐欺罪，
    並應依刑法第30條第2 項之規定減輕其刑。又被告提供中華
    郵政股份有限公司中路郵局00000000000000號帳戶之提款卡
    及密碼之行為，而同時觸犯3 個幫助詐欺取財罪（即被害人
    乙○○、甲○○、丙○○），係為想像競合犯，應依刑法第
    55條之規定，從一重之幫助詐欺取財罪處斷。又查就被害人
    丙○○部分，雖未據檢察官聲請（起訴），惟同屬被告同一
    幫助詐欺行為所生之被害人，基於起訴及審判不可分原則，
    本院自得一併審究，併此敘明。原審審酌被告明知詐騙行為
    猖獗，卻仍將其所有之金融機構帳戶提供予不法份子使用，
    助長他人犯罪之風氣，並使不法份子易於逃避犯罪之查緝，
    嚴重破壞社會治安及造成被害人尋求救濟之困難，且犯後仍
    飾詞狡辯，未見悔改之意等一切情狀，於法定刑5 年以下有
    期徒刑、拘役或科罰金之範圍內，量處被告有期徒刑3 月，
    並諭知易科罰金之折算標準，且未宣告緩刑，原審認事用法
    及量刑均稱妥適，理由詳如前述，並無不當，是被告原上訴
    請求撤銷原判決並無理由。惟查，本案另有被害人丙○○被
    騙而於臺中縣大眾銀行之自動櫃員機轉帳匯款29,999元，存
    入丁○○上開中華郵政股份有限公司桃園中路郵局帳戶內等
    情，且被告業已於審判期日與告訴人乙○○和解，賠償1 萬
    5 千元，並當庭交付完畢，有本院98年10月21日審判筆錄可
    稽，另因被害人甲○○、丙○○經傳喚未到庭與被告和解，
    經本院命被告將被害金額依比例捐助財團法人台灣兒童暨家
    庭扶助基金會桃園分事務所1 萬5 千元，亦有收據在卷足憑
    ，原審均未及審酌，容有未洽。被告執前詞提起上訴，雖無
    可採，然原審判決既有上開可議之處，仍應由本院予以撤銷
    改判之。爰審酌被告提供帳戶予他人使用，所為已影響社會
    正常交易安全，且增加被害人尋求救濟之困難，危害社會情
    節甚鉅，其犯罪之動機、目的、手段均不足取，及犯罪後終
    能坦承犯行之犯後態度，且業已與告訴人乙○○和解，賠償
    1 萬5 千元，並當庭交付完畢，另被告捐助財團法人台灣兒
    童暨家庭扶助基金會桃園分事務所1 萬5 千元等一切情狀，
    檢察官亦同意從輕量處被告有期徒刑3 月，而量處如主文所
    示之刑，併諭知易科罰金之折算標準。又查被告未曾因故意
    犯罪受有期徒刑以上刑之宣告者，此有臺灣高等法院被告前
    案紀錄表1 份附卷足考，且其犯後終能與被害人乙○○和解
    ，公訴檢察官亦同意宣告被告緩刑。是本案無論自一般或特
    別預防之刑罰考量目的，均認原審簡易判決所宣告之刑，以
    暫不執行為適當，爰併諭知緩刑2 年，予被告自新之機會。
據上論斷，應依刑事訴訟法第455 條之1 第1 項、第3 項、第36
9 條第1 項前段、第364 條、第299 條第1 項前段，刑法第30條
、第339 條第1 項、第41條第1 項前段、第74條第1 項第1 款，
刑法施行法第1 條之1 第1 項、第2 項前段，判決如主文。
本案經檢察官洪敏超到庭執行職務
中    華    民    國    98    年    11    月    18    日
                  刑事第六庭  審判長法  官  錢建榮
                                    法  官  呂美玲
                                    法  官  宣玉華
以上正本證明與原本無異。
不得上訴。
                                    書記官  陳育萱
中    華    民    國    98    年    11    月    23    日
附錄本案論罪科刑依據之法條：
中華民國刑法第339條
（普通詐欺罪）
意圖為自己或第三人不法之所有，以詐術使人將本人或第三人之
物交付者，處5 年以下有期徒刑、拘役或科或併科1 千元以下罰
金。
以前項方法得財產上不法之利益或使第三人得之者，亦同。
前二項之未遂犯罰之。


司法院資訊處製作；財團法人民間司法改革基金會備份。
